【裁判字號】    96,上訴,4810
【裁判日期】    970425
【裁判案由】    毒品危害防制條例
【裁判全文】
臺灣高等法院刑事判決                96年度上訴字第4810號
                                    96年度上訴字第4813號
上  訴  人
即  被  告  丙○○
選任辯護人  金鑫律師
上  訴  人
即  被  告  丁○○
                      號(
選任辯護人  陳石山律師
            游涵歆律師
上  訴  人
即  被  告  甲○○
                    現於臺灣臺北看守所
指定辯護人  顏瑞成律師
上列上訴人等因毒品危害防制條例案件，不服臺灣桃園地方法院
九十五年度訴字第八九、一○一號，中華民國九十六年十月十二
日第一審判決（起訴案號：臺灣桃園地方法院檢察署九十五年度
偵字第一四七一八、一六七五一號），提起上訴，本院判決如下
：
    主  文
原判決撤銷。
丁○○、丙○○共同運輸第一級毒品，丁○○處有期徒刑拾柒年
伍月，丙○○處有期徒刑拾陸年伍月。扣案之第一級毒品海洛因
柒包（驗餘合計淨重貳仟肆佰肆拾捌點玖柒公克，空包裝總重貳
佰肆拾貳點伍柒公克，純度百分之柒拾捌點肆柒，純質淨重壹仟
玖佰貳拾壹點柒壹公克），均沒收銷燬；扣案之包裝上開第一級
毒品海洛因外包塑膠袋拾捌個，均沒收；未扣案之新臺幣貳拾萬
元，均沒收，如全部或一部不能沒收時，以其財產抵償之。
甲○○共同運輸第一級毒品，累犯，處有期徒刑拾陸年肆月。扣
案之第一級毒品海洛因柒包（驗餘合計淨重貳仟肆佰肆拾捌點玖
柒公克，空包裝總重貳佰肆拾貳點伍柒公克，純度百分之柒拾捌
點肆柒，純質淨重壹仟玖佰貳拾壹點柒壹公克），均沒收銷燬；
扣案之包裝上開第一級毒品海洛因外包塑膠袋拾捌個，均沒收；
未扣案之新臺幣貳拾萬元，均沒收，如全部或一部不能沒收時，
以其財產抵償之。
    犯罪事實
一、丁○○綽號「長毛」，明知未經主管機關許可，不得自國外
    運輸毒品危害防制條例第二條第二項規定之各級毒品進入國
    內，且上開毒品亦屬行政院依懲治走私條例第二條第四項授
    權公告之「管制物品項目及其數額」所列甲項第四款之管制
    進出口物品，不得私運進口，竟於九十五年六月中旬間，基
    於自越南地區私運、運輸管制物品進入我國境內者縱屬第一
    級毒品海洛因，亦不違背其本意之不確定故意，與不詳真實
    姓名綽號「俊哥」（或「王大哥」）年約四、五十歲之男子
    ，約定以新臺幣（下同）二十五萬元含臺灣至越南之來回機
    票與食宿費用之代價，由「俊哥」先給付機票費並負責提供
    兩名擔任攜帶毒品工作之運毒者，再由丁○○負責替「俊哥
    」以十五萬元含臺灣越南來回機票與食宿之代價尋找一人為
    押運者，並由丁○○以「俊哥」給付之金錢購買前往越南之
    機票，四人一同至越南胡志明市，由丁○○負責與在當地之
    臺灣毒梟連絡，於取得毒品交付兩名運毒者後，丁○○先行
    回臺，另由該名押運者負責陪同兩名攜帶毒品之運毒者自河
    內返臺後，再由丁○○前往接機，將該兩名運毒者帶回之毒
    品交付予「俊哥」後，伊與該名押運者即可取得剩下餘款。
    丁○○即與「俊哥」為上開合意後，「俊哥」即交附丁○○
    一枝全新含門號行動電話予丁○○，供兩人聯絡使用。
二、丁○○與「俊哥」為上開合意後，即詢問前積欠其約十二萬
    元債務即熟識友人綽號「小胖」之丙○○是否願擔任押運者
    ，告知丙○○工作內容係一同前往越南取得毒品交付予兩名
    擔任攜帶毒品工作之運毒者後，由其先行回國，再由丙○○
    陪同攜帶毒品之兩名運毒者回臺灣，即可取得十五萬元報酬
    ，並可將其中十二萬元抵償渠積欠伊之債務，丙○○雖明知
    未經主管機關許可，不得自國外運輸毒品危害防制條例第二
    條第二項規定之各級毒品進入國內，竟基於自越南地區私運
    、運輸管制物品進入我國境內者縱屬第一級毒品海洛因，亦
    不違背渠本意之不確定故意，允諾同意擔任押運者工作。
三、甲○○明知未經主管機關許可，不得自國外運輸毒品危害防
    制條例第二條第二項規定之各級毒品進入國內，然因經濟狀
    況不佳，於九十五年六月間由黃吉祥（另案偵辦中）介紹綽
    號「俊哥」（或「王大哥」）年約四、五十歲之男子後，於
    同年月二十七日，由黃吉祥帶同至臺南市○○路與成功路某
    冷飲店內，與「俊哥」及姓名不詳之成年男子會合，王富竟
    基於自越南地區私運、運輸管制物品進入我國境內者縱屬第
    一級毒品海洛因，亦不違背渠本意之不確定故意，當場與「
    俊哥」及該姓名不詳之成年男子合意以新臺幣二十萬元之代
    價，由其前往越南將當地毒梟交付之毒品，夾帶於其行李運
    回國內並交付「俊哥」，而同意擔任實行運輸毒品及私運管
    制物品進口之工作。
四、「俊哥」於上開時、地與甲○○為上開合意後，即於同日撥
    打交付丁○○之行動電話連絡丁○○速搭機南下至該冷飲店
    ，丁○○即依指示搭機南下並約於同日傍晚時抵達該冷飲店
    ，丁○○即依「俊哥」指示，於同日將負責運毒之甲○○帶
    往臺北縣板橋市之不詳旅社投宿後，由「俊哥」交付十萬元
    及另一名擔任攜帶毒品工作之運毒者吳俊明（另案偵辦中）
    年籍資料予丁○○，供丁○○購買伊與丙○○、甲○○、乙○○前往越南機票，而丁○○以費用不足為由，向「俊哥」
    再取五萬元，並將其中三萬元交付丙○○由丙○○自行購買
    機票後，丁○○即於同年月二十九日將甲○○帶往桃園縣中
    壢市四季旅社投宿，再於同年月三十日中午，帶同丙○○前
    往四季旅社與甲○○、以及由年籍不詳成年男子帶同前來之
    乙○○會合後，丁○○、丙○○、甲○○、乙○○即共同基
    於自越南地區私運、運輸管制物品進入我國境內者縱屬第一
    級毒品海洛因，亦不違背其等本意之不確定故意之犯意聯絡
    ，於同日下午，自桃園國際機場共同搭乘中華航空股份有限
    公司編號ＣＩ－六八五號班機前往越南胡志明市，於同日傍
    晚抵達該市後，丁○○即以「俊哥」交付電話連絡當地之臺
    灣毒梟，隨即由一名臺灣籍與一名越南籍之成年男子前往接
    機，帶同四人投宿該市「凱撒大飯店」，並由該兩名接機之
    臺灣籍與越南籍男子支付四人住宿費用，指示分由丁○○與
    丙○○同住三二七號房、甲○○與乙○○同住五○六號房；
    嗣於同年七月二日，甲○○、乙○○復依指示將五○六號房
    退房後，於同日晚間，即由該兩名接機之臺灣籍與越南籍成
    年男子將八盒已包裝封閉之「ＴＲＵＮＧ  ＮＧＵＴＥＮ」
    牌咖啡之咖啡盒子帶至丁○○與丙○○之同住三二七號房交
    付予四人，王富明、吳俊明即依指示於二人行李內各放置四
    盒咖啡盒，負責將各自分得咖啡盒放置於行李中帶回臺灣，
    丁○○、丙○○另依該兩名接機之臺灣籍與越南籍成年男子
    之必須搭乘火車而不可搭乘飛機至河內市之指示，至飯店櫃
    檯訂購丙○○、甲○○、乙○○至河內市之車票，並由丙○○聘請在地導遊以帶領渠與甲○○及乙○○前往河內市後，
    丁○○、丙○○、甲○○、乙○○當晚即共住於三二七號房
    ；待至次日（即同年月三日）丁○○即先行搭機返臺，丙○○即於同日下午辦理退房後，帶同已攜帶上開毒品之甲○○
    、吳俊明離開飯店，由渠所聘僱之導遊搭乘火車前往河內市
    ，而起運第一級毒品海洛因，於同年月五日凌晨抵達河內市
    ，三人即住入該市內之某旅館休憩，嗣於同日下午，三人即
    前往河內機場搭乘越南航空編號ＶＮ－九二四號班機返臺。
五、嗣於九十五年七月五日晚間，上開越南航空班機抵達桃園國
    際機場，丙○○、甲○○、吳俊明入境後，於同日晚間九時
    十五分許，三人依序經由海關為通關檢查時，經海關人員檢
    查放置甲○○行李內之四盒「ＴＲＵＮＧ  ＮＧＵＴＥＮ」
    牌咖啡盒，查獲盒內共裝有第一級毒品海洛因磚七塊，淨重
    二千四百四十八點九七公克，甲○○隨即經財政部臺北關稅
    局（下稱臺北關稅局）移送法務部調查局桃園調查站（下稱
    桃園縣調查站）為偵辦，致未能出關，惟丙○○與乙○○則
    順利通關並與前往機場接機之丁○○會合，丙○○告即告知
    丁○○甲○○遭海關檢查尚未出關、乙○○則將帶回之咖啡
    盒全部交付丁○○，丁○○於收受咖啡盒並於機場等待確認
    甲○○未能出關後，即以「俊哥」交付之行動電話連絡「俊
    哥」，並依「俊哥」指示攜帶咖啡盒自行前往桃園縣新屋交
    流道附近會合，於該處將乙○○帶回之咖啡盒全部交付「俊
    哥」，並告知甲○○遭查獲之事，「俊哥」即交付丁○○二
    十萬元，並取回前交付丁○○使用之行動電話後，表示其後
    再與丁○○連絡，惟其後即曾未再與丁○○連絡，而丁○○
    亦未交付丙○○任何金錢。嗣因甲○○於調查中坦承其犯行
    ，並指認丁○○、甲○○、乙○○，始查知上情。
    理  由
甲、程序部分：
  壹、按判決書應分別記載裁判之主文與理由；有罪之判決書並
      應記載「犯罪事實」，且得與理由合併記載，為九十三年
      六月二十三日修正之刑事訴訟法第三百零八條所明定，參
      諸其立法理由為：刑事有罪判決所應記載之事實應係賦予
      法律評價而經取捨並「符合犯罪構成要件」之具體社會事
      實，爰參考日本刑事訴訟法第三百三十五條第一項之立法
      例，將原條文後段所定「並應記載事實」修正為「並應記
      載犯罪事實」，以臻明確。
      按關於非屬犯罪構成要件之犯罪細節，並不屬於有罪判決
      書必要記載之事項，自亦非判決理由所應敘述之範圍（最
      高法院九十四年台上字第六三三八號判決參照）；次按，
      有罪判決書應記載之「犯罪事實」，應係指符合犯罪構成
      要件之具體社會事實，如被告犯罪之時間、地點、手段以
      及其他該當於犯罪構成要件而足資認定既判力範圍之具體
      社會事實；至於構成要件以外之其他適用法律事實，例如
      ：刑罰之加重或減輕事由，可無須在「犯罪事實」欄中記
      載，僅於理由內依刑事訴訟法第三百十條第四款記載其理
      由即足（最高法院九十四年台非第一五二號判決參照），
      合先敘明。
  貳、證據能力認定（參見乙、壹所列證據清單）：
    一、被告丁○○之辯護人就同案被告甲○○於原審九十五年
        十月十八日及同年十一月三日所為之陳述，認非以證人
        地位所為陳述，主張無證據能力；被告甲○○之辯護人
        被告甲○○於原審九十五年十一月三日所為之陳述，認
        違反刑事訴訟法第一百五十六條第一項之規定所為之陳
        述係當時審判長以誘導方式訊問，主張無證據能力。
        按被告之自白，非出於強暴、脅迫、利誘、詐欺、疲勞
        訊問、違法羈押或其他不正之方法，且與事實相符者，
        得為證據，刑事訴訟法第一百五十六條第一項定有明文
        ，查被告甲○○於原審九十五年十一月三日訊問中，其
        自白並無上開不正方法之情形，此有本院於九十七年三
        月五日準備程序時，當庭勘驗屬實（參見本院卷第一零
        八頁），應堪採信，辯護人主張法官係以誘導方式訊問
        主張無證據能力，與法未符，尚無理由。
        又被告甲○○於原審九十五年十月十八日及同年十一月
        三日所為之陳述，雖非以證人地位所為陳述，惟其後於
        九十六年三月八日審理時則曾以證人之身分具結，並予
        被告詰問之機會，若符合「延緩的對質詰問」理論（
        Deferred cross-examination），未侵害對質詰問權，
        況被告甲○○先前非以證人之身分陳述，自無適用具結
        之程序，本院認被告甲○○上開於原審之陳述，應具證
        據能力。
    二、除前開證據外，本件證據一至證據三被告之供述，被告
        及其辯護人並未主張無證據能力；另證據八至證據二十
        二除證據十二外，符合刑事訴訟法第一百五十九條之四
        之傳聞法則之例外規定，而均得作為本件之證據。
    三、證據七、證據十二、證據二十三被告及其辯護人並未於
        本院言詞辯論終結前表示無證據能力，復查其取得過程
        無何明顯瑕疵，而應可作為本件之證據。
乙、認定犯罪構成要件事實所憑之證據及其認定之理由：
  壹、證據清單：
      證據一：被告丙○○供述（警詢、偵訊、原審、本院）。
      證據二：被告丁○○供述（警詢、偵訊、原審、本院）
      證據三：被告甲○○供述（警詢、偵訊、原審、本院）。
      證據四：證人徐進德證述（原審）。
      證據五：證人黃吉祥證述（原審）。
      證據六：證人乙○○證述（原審）。
      證據七：查獲毒品照片（偵卷第一四七一八號第八至十四
              頁）。
      證據八：財政部臺北關稅局函（同上卷第十七、十八頁）
              。
      證據九：臺北關稅局扣押貨物運輸工具收據及搜索筆錄（
              同上卷第二十二頁）。
      證據十：毒品初步鑑驗報告單（同上卷第二十三頁）。
      證據十一：旅客入出境紀錄查詢（同上卷第四十三、四十
                四頁）。
      證據十二：指認照片、桃園機場入出境大廳照片（同上卷
                第四十六至六十三頁）。
      證據十三：法務部調查局九十五年七月二十七日調科壹字
                第○八○○一一五三五號鑑定通知書（同上卷
                第七十九頁）。
      證據十四：胡志明市凱薩飯店住宿登記資料表（偵卷第一
                六七五一號第十四頁）。
      證據十五：被告等入境班機艙單（同上卷第十五頁）。
      證據十六：被告等出境班機訂位紀錄（同上卷第十六至十
                九頁）。
      證據十七：被告等出境班機艙單（同上卷第二十至二十四
                頁）。
      證據十八：外國人及越僑登記住宿單（同上卷第一三九至
                一四二頁）。
      證據十九：法務部調查局九十五年七月二十七日調科壹字
                第○九五二二二一二六三○號檢驗通知書（同
                上卷第一四四頁）。
      證據二十：法務部調查局九十五年九月四日調科壹字第○
                九五二二二一二七七○號鑑定書（同上卷第一
                四五、一四六頁）。
      證據二十一：中正國際航空站中控中心九十五年七月十二
      證據二十二：法務部調查局九十五年八月十五日調科貳字
      證據二十三：扣案之海洛因七包及外包塑膠袋十八個。
  貳、認定之理由：
    一、訊據被告三人，業於渠等及案外人乙○○於九十六年六
        月三十日在桃園縣中壢市會合後，同日共同搭機前往越
        南胡志明市，投宿該市凱撒飯店，被告丁○○於同年七
        月三日返國，而被告丙○○、甲○○、案外人乙○○於
        同年月五日自越南河內市返國後，甲○○於同日遭海關
        查獲扣案海洛因毒品等情，均坦承不諱，此外復有中華
        航空出境班機艙單、越南航空入境班機艙單、越南胡志
        明市凱撒飯店住宿登記資料、海關旅客入出境查紀錄查
        詢表、桃園國際機場監視錄影翻拍照片、扣案海洛因磚
        為證，應堪採信。惟分別有以下之辯解：
  （一）被告甲○○辯稱：
      １、丁○○、丙○○分別於九十五年六月三十日、七月五
          日予被告甲○○吸食之毒品，該毒品與被告甲○○所
          運輸之毒品，來源並不一致，而原審竟以「由於被告
          當時所吸食者為海洛因」，遽認：「被告應當知悉所
          運輸之毒品亦為海洛因」，其論理之粗糙至明。況且
          ，縱使被告當時知悉所吸食者為海洛因，尿液經檢驗
          呈嗎啡陽性反應，惟此點至多僅能證明「被告於採尿
          前確有施用海洛因或嗎啡等毒品之犯行」，仍不足以
          推論「被告應當知悉所運送之毒品亦同為海洛因」，
          二者並不相干。是被告縱於越南確有吸食海洛因之事
          實，仍不足以推論被告已知悉所運輸之毒品亦為海洛
          因。
      ２、愷他命之來源，除國內自行生產外，現仍大量自國外
          走私進口，其來源並未完全由國內自行製造者所取代
          ，據此，被告甲○○主觀上預見運輸回國之毒品為愷
          他命，經查與社會現況及公眾週知事實相符。
      ３、扣案毒品經檢驗雖證明係第一級毒品海洛因，惟被告
          甲○○對於所運輸之系爭毒品，自始至終均認係第三
          級毒品愷他命；於運輸過程中，扣案毒品始終密封於
          咖啡盒內，被告甲○○實無從辨識毒品種類；而在運
          輸過程中，共同被告等始終認為所運送者為愷他命，
          直至返國遭查獲時，經化驗證明為海洛因，被告王富
          民始知悉實情。職此，依所犯重於所知者，從其所知
          之法則，並基於有疑唯利被告原則之精神，被告應論
          以毒品危害防制條例第四條第三項之運輸第三級毒品
          罪。果若仍認被告對於所運輸之毒品為海洛因有不確
          定故意者，亦請本院衡酌被告犯後態度等情狀，依刑
          法第五十九條、第六十五條規定，酌減被告之刑至有
          期徒刑十五年。
  （二）被告丁○○辯稱：
      １、愷他命雖係第三級毒品，依毒品危害防制條例規定亦
          屬五年以上之重罪，而被告丁○○受託運輸之毒品數
          量並非少數，故運輸之風險亦高，以高額酬金作為犯
          罪之誘因，並分工降低風險，尚屬事理之常。又國內
          毒梟由中南半島地區運輸至國內之毒品，本不以海洛
          因為限，況實務上自國外輸入愷他命之案件亦所在多
          有（最高法院九十六年度臺上字第五二一○、四七四
          四號等參照）；至共同被告甲○○雖自稱其在越南期
          間曾自被告丁○○處取得海洛因吸食，然此與被告陳
          祥鈺主觀上是否預見其所運輸、經包裝密封之毒品為
          海洛因係屬二事，並無關聯，是原審所憑事證至多僅
          能推論被告客觀上有預見運輸第一級毒品之「可能性
          」，卻不足以認定被告主觀上確有「預見」之事實。
          依最高法院九十四年度臺上字第一三四○號判決意旨
          ，自不得認定被告丁○○有運輸第一級毒品之不確定
          故意。
      ２、扣案之毒品已包裝完畢，且未經拆封，外觀上無法檢
          視內裝物為何，且被告丁○○亦堅稱「俊哥」告知要
          運輸之毒品為愷他命而非海洛因，則運輸第一級毒品
          此一犯罪事實之發生，顯然違背被告丁○○之本意，
          然原審引用刑法第十三條第二項之規定，認定被告有
          不確定故意，顯有不當。
      ３、共同被告甲○○雖指稱海洛因為被告丁○○提供，惟
          參酌甲○○歷次筆錄可知，其供述前後矛盾，且其亦
          自承於案發期間有吸食海洛因習慣，必須每天吸食，
          而甲○○出國近一個星期，在此期間無法透過原有管
          道隨時取得毒品，可得推測之事實為甲○○應在出國
          時有自行攜帶供己施用之海洛因並定期施用；又因王
          富民被查獲時其尿液呈海洛因陽性反應，為恐其自身
          將第一級毒品隨身攜帶出國會涉及相關刑責，始誣稱
          由被告丁○○提供，是甲○○不利於被告之供述，並
          非事實。
      ４、由被告丁○○與共同被告甲○○、丙○○歷次筆錄可
          知，三人自始至終皆一致供稱被告運輸者為愷他命，
          倘被告丁○○為減輕罪責大可推託稱不知情，或稱以
          為是第四級毒品云云；再者，甲○○於九十五年七月
          五日入境時即被查獲，之後即長期羈押於看守所，共
          同被告間並無串證機會，由此可知被告丁○○確實認
          為所運輸者為愷他命至明。
      ５、縱共同被告甲○○曾懷疑所運輸之毒品為海洛因，然
          據其所供稱「雖然對方跟我說是Ｋ他命，但我認為應
          該是海洛因」等語，可知甲○○確實被告知為愷他命
          ，僅因其有吸食海洛因習慣，故產生懷疑，然此部份
          僅為甲○○未表露之內心想法，被告丁○○自無從與
          其產生犯意聯絡。
      ６、被告丁○○僅認知運輸之物為第三級毒品，然實際運
          輸之物為海洛因，是被告主觀上所認識之行為客體，
          與其在客觀事實上之行為客體不相一致，且構成要件
          所欲保護之法益價值二者並不等價，是屬構成要件不
          等價之客體錯誤，影響故意之成立及犯罪之完成，亦
          即被告之行為應構成運輸第三級毒品未遂及過失運輸
          第一級毒品，因運輸毒品不處罰過失犯，故被告之行
          為應僅構成運輸第三級毒品未遂之罪名。
  （三）被告丙○○辯稱：
      １、由證人甲○○、黃吉祥、乙○○原審筆錄、被告陳祥
          鈺警詢筆錄可知，本件籌畫運輸毒品及提供毒品資金
          與代價者，皆非被告丙○○，而被告丙○○僅係受陳
          祥鈺之利用，依其指示陪同甲○○、乙○○在越南搭
          乘火車遊玩，並與渠等一同由河內市搭機返臺而已，
          是被告丙○○僅係基於幫助之犯意予本件運毒以助力
          ，本身並未參與共同運輸毒品之犯行，縱難免於刑事
          制裁，亦應僅成立幫助運輸第一級毒品之罪責。
      ２、被告丙○○素行良好，並無前科，於本件犯行既非策
          劃者，亦非行動執行者，其擔任之角色重要性遠遜於
          俊哥、黃吉祥、丁○○、甲○○、乙○○等人，且被
          告丙○○犯後並無實際利得，丁○○稱抵欠舊債之供
          述，僅係其片面說詞，毫無憑據，故請本院從輕量刑
          。
        依上所述，本件之爭點即在於被告丁○○、甲○○是否
        知悉所運輸之毒品係海洛因；另被告丙○○是否參與此
        次運輸毒品之行為。
    二、查九十六年七月五日晚間，被告丙○○、甲○○及案外
        人吳俊明搭乘越南航空班機抵達桃園國際機場，丙○○
        、甲○○、吳俊明入境後，於同日晚間九時十五分許，
        三人依序經由海關為通關檢查時，經海關人員檢查放置
        甲○○行李內之四盒「ＴＲＵＮＧ  ＮＧＵＴＥＮ」牌
        咖啡盒，查獲盒內共裝有疑似第一級毒品海洛因磚七塊
        ，甲○○隨即遭逮捕，移送桃園縣調查站偵辦，嗣因甲○○於調查中坦承其犯行，並指認丁○○、甲○○、乙○○，始知上情，此均為被告甲○○所自承，扣案由被
        告甲○○所運輸上開疑似第一級毒品海洛因七包，經法
        務部調查局鑑定結果，均含有第一級毒品海洛因成分，
        共計淨重二千四百四十八點九七公克，空包裝總重二百
        四十二點五七公克，純度百分之七十八點四，純質淨重
        一千九百二十一點七一公克，有法務部調查局九十五年
        七月二十七日調科壹字第○八○○一一五三五號鑑定書
        一紙在卷可憑，均堪認定。
    三、按刑法第十三條第一項明定：行為人對於構成犯罪之事
        實，明知並有意使其發生者為故意。同條第二項明定：
        行為人對於構成犯罪之事實，預見其發生，而其發生並
        不違背其本意者，以故意論。蓋以認識為犯意之基礎，
        無認識即無犯意可言，但不論其為「明知」或「預見」
        ，皆為故意犯主觀上之認識，只是認識之程度強弱有別
        ，行為人有此認識進而有「使其發生」或「任其發生」
        之意思，則形成犯意，前者為確定故意或直接故意，後
        者為不確定故意或間接故意（最高法院九十六年度台上
        字第四八○八號判決要旨參照）；又毒品危害防制條例
        第二條所列舉之毒品種類，列為第一級毒品者有九種、
        第二級者有一百六十八種、第三級者有二十三種、第四
        級者有六十八種，毒品種類繁多，皆涉及化學物質專業
        之辨認，事實上難求一般人均能認識。就是否構成何級
        毒品，如端視被告主觀上明知之認識而定，而不以實際
        鑑定結果為判斷之依據，則率多被告均可辯稱對其所販
        賣、運輸、轉讓或持有者，依其所「認識」者為第四級
        毒品，而非實際所檢驗之第一、二、三級毒品，此並非
        事理之平（最高法院九十六年度台上字第一一六號判決
        要旨參照）。
        查據被告甲○○於原審準備程序訊問坦承：我承認有檢
        察官起訴的犯罪事實，起訴書所載的時間、地點、數量
        均正確；我自己認為我幫他們帶海洛因回臺灣，雖然對
        方跟我說是Ｋ他命，但我認為應該是海洛因。因為我覺
        得他自己要提早先回臺灣不太對勁，所以我認為他叫我
        帶的應該是海洛因等語綦詳（參見原審卷第三十七頁至
        第三十八頁），核與前開扣得之物品確為毒品海洛因相
        符，尚堪採信。
        再者，被告甲○○就其在越南期間施用毒品一節，於原
        審審理中坦承以「（問）你在越南的時候是否有人提供
        毒品海洛因供你施用？（答）有，『長毛』跟『小胖』
        都有，各提供一次給我施用，『長毛』是在九十五年六
        月三十日我到越南剛住進胡志明市的凱撒飯店時，他就
        在飯店裡面提供海洛因供我施用。我與『小胖』及綽號
        俊民的人在九十五年七月五日凌晨到越南河內市的一家
        飯店休息，在飯店裡面他拿給我施用。」等語（參見原
        審九十五年度重訴字第八九號卷九十五年十月十八日送
        審訊問筆錄第二頁），核與其於桃園縣調查站調查中供
        述之情結大致相符（參見九十五年度偵字第一四七一八
        號卷第三十五頁反面），且被告甲○○於查獲同日經調
        查員採尿後送法務部調查局送驗結果，其尿液確呈嗎啡
        陽性反應，有該局九十五年七月二十七日調科壹字第○
        九五二二二一二六三○號檢驗通知書一份在卷可查，堪
        認被告甲○○於越南期間，曾經自被告丁○○（即綽號
        長毛）、丙○○（即綽號小胖）收受第一級毒品海洛因
        施用，應屬實在。而依上開事證，被告甲○○既於越南
        期間自被告丁○○、丙○○處收受第一級毒品海洛因施
        用，並對被告丁○○先獨自回國一事起疑，而中南半島
        地區係毒梟取得第一級毒品海洛因之重要來源地區，且
        國內毒梟已能於國內自行配製愷他命毒品等情，為國內
        各類媒體多所報導而為公眾週知之事實，是被告甲○○
        縱未將持有咖啡盒開封查看內裝究為何物，仍堪認定被
        告甲○○已經預見「俊哥」欲由其等自越南運輸回國之
        毒品，應為價值昂貴於國內不易取得之海洛因、鴉片等
        之毒品，而非價值普通於國內即可取得之愷他命毒品。
        再參酌被告甲○○自承因本次運輸毒品可獲得新台幣二
        十萬元之報酬，且勿庸負擔來回機票及食宿費用等情，
        綜合以觀，被告甲○○主觀上已預見內裝物有可能為第
        一級毒品海洛因，仍繼續擔任運送者工作而使運輸第一
        級毒品之結果發生，顯見被告甲○○就其運輸行為可能
        將構成運輸第一級毒品之結果，並不違背其本意，自應
        認其係有運輸第一級毒品之不確定故意。
    四、被告丁○○對於上開運輸毒品入境之過程並不爭執（參
        見本院卷第五十五頁反面），惟於桃園縣調查站詢問、
        檢察官偵訊、原審暨本院審理中皆辯稱：案外人「俊哥
        」係告知運送Ｋ他命毒品云云。
        按依舉證責任分配標準，被告提出「幽靈抗辯」，此為
        被告否認為犯罪主體或否認有犯罪故意，屬構成要件該
        當性之抗辯事項，被告不負終局的「說服責任」，但該
        事由有利於被告，且被告對於該積極主張之事實有「特
        別知識」，比較知道何處取得相關證據，即應由被告負
        「提出證據責任」（按提出證據責任與說服責任不同）
        ，若被告能證明至「有合理懷疑」程度，舉證責任即轉
        換，而由檢察官就抗辯事由不存在負舉證責任，並證明
        至「無合理懷疑」程度；若被告對幽靈抗辯舉證未達此
        程度，雖理論上其抗辯有可能性，但尚不成為有效抗辯
        ，檢察官並無責任證明該抗辯事實不存在，法院就該爭
        點應逕為不利於被告之認定（參見吳巡龍著，刑事舉證
        責任與幽靈抗辯，月旦法學教室第四十一期）。本件被
        告丁○○雖一再抗辯係案外人「俊哥」指使並告知所運
        輸之毒品係Ｋ他命云云，惟就「俊哥」究係何人，其年
        籍資料為何均無法提供任何證據足供查證，依前開說明
        ，被告丁○○此部分之抗辯不能成為有效之抗辯，而應
        為不利於被告之認定。
        再者，中南半島地區係毒梟取得第一級毒品海洛因之重
        要來源地區，且國內毒梟已能於國內自行配製Ｋ他命毒
        品等情，為國內各類媒體多所報導係公眾週知之事實，
        被告丁○○既知悉伊與「俊哥」合意之工作內容係安排
        被告甲○○等人前往越南運輸毒品之工作，且「俊哥」
        應允給付被告丁○○與押運者即被告丙○○之酬金及臺
        灣越南來回機票與食宿費用已有四十萬元，若再加上被
        告甲○○之酬金二十萬元，即高達六十萬元，而海洛因
        與Ｋ他命之市價異差甚大，苟非運送毒品海洛因，在支
        付前開高額運輸費用後，又有何利潤可言？被告丁○○
        自能預見「俊哥」欲由渠等自越南運輸回國之毒品，應
        為價值昂貴於國內不易取得之毒品海洛因，而非價值普
        通且於國內即可取得之Ｋ他命毒品甚明；另再參酌被告
        三人與案外人乙○○四人共同前往越南，再以分別回國
        及另由押運者與運毒者由不同路徑回國之迂迴複雜方式
        分擔本案運毒工作，亦非常情，復依上開被告甲○○於
        越南期間自被告丁○○、丙○○取得第一級毒品海洛因
        之事實，堪認被告丁○○既曾自越南毒梟取得第一級毒
        品海洛因，則其更可預見被告甲○○、案外人乙○○攜
        帶運輸之毒品極有可能為第一級毒品海洛因。從而，被
        告丁○○就伊負責安排、連絡並交由被告甲○○攜帶運
        輸之毒品為第一級毒品海洛因等情，應具有不確定故意
        。
    五、據被告丁○○於檢察官偵訊中係結證以「（問）你們如
        何分工？（答）「俊哥」跟我講叫我找一個人跟著我，
        他再找甲○○、乙○○跟我們一起去越南，我找的人是
        丙○○。（問）你們做何事？（答）「俊哥」跟我說有
        一條錢問我要不要賺，丙○○部分是跟著甲○○、乙○○一起去越南看著他們一起回來臺灣，丙○○就可以拿
        到十五萬元，我可以拿到二十五萬元，我負責部分是訂
        機票及到越南找一個我不認識的臺灣人，「俊哥」給我
        一個不是臺灣的電話，要我到越南打這個電話。我到越
        南後就打這個電話，跟那個人連絡看看我是穿什麼衣服
        ，如何找到我。那時「俊哥」是叫我要送Ｋ，帶Ｋ回來
        臺灣。（問）送Ｋ是何意？（答）運輸Ｋ他命。（問）
        丙○○知否此事？（答）有，我有跟他提過請他看著甲○○、乙○○兩人押貨回臺灣。」、「（問）你們去越
        南後做何事？（答）我聯絡的那個人在我們到越南第二
        天他就交給我毒品，當時我們去外面喝酒找女人，他們
        有跟我們連絡，但手機是在丙○○那，丙○○那時已經
        先回飯店，所以他們就直接拿毒品去找丙○○。我回飯
        店時有看到那個在越南的臺灣人。」、「（問）你為何
        先行返國？（答）因為我的工作已經完成。（問）你回
        國時有無交代丙○○他們何事？（答）我買機票去是買
        到胡志明市，回來是河內的票；是「俊哥」叫我這樣買
        ，並說在越南的臺灣人會告訴我們如何前往河內，結果
        那個臺灣人叫我與丙○○去飯店櫃檯訂火車票。」、「
        （問）所以丙○○整個過程都知悉？（答）他知道。（
        問）丙○○有無拿到錢？（答）去之前我拿了三萬元給
        丙○○買機票，我只有買甲○○、乙○○及我的機票，
        回國之後『俊哥』拿二十幾萬給我，因為丙○○欠我十
        餘萬元，所以我就直接抵銷，我有跟丙○○講。」等語
        （九十五年度偵字第一六七五一號卷第四十七頁、第四
        十八頁）。核與被告丙○○於九十五年八月四日上午八
        時二十分經拘提到案，經檢察官為人別訊問後，於同日
        上午十一時四十分發交法務部調查局桃園縣調查站詢問
        時自承：丁○○在九十五年五月間，以十萬元代價，要
        求我負責押運工作，並陪同甲○○及另一名男子前往越
        南攜帶毒品返台，當時我並不知道是何種毒品。」等語
        （九十五年度偵字第一六七五一號卷第五頁反面），並
        於同日檢察官偵訊中自陳以「（問）丁○○為何給你十
        萬元？（答）他說我過去越南那邊看著乙○○、甲○○
        這兩個人回到台灣，他就給我十萬元，我之前不認識吳
        俊明、甲○○。（問）為什麼叫你看著人就有十萬元可
        以拿，你不覺得奇怪？（答）我之前以為是攜帶Ｋ他命
        回來臺灣，我在越南時有看到兩個人一位是越南人，一
        位是台灣人拿毒品給甲○○、乙○○，他們有說那是毒
        品。」等語（九十五年度偵字第一六七五一號卷第五十
        一頁），除共同運輸毒品之代價數額不同外，餘均大致
        相同，尚堪採信，顯見被告丙○○對於前往越南，共同
        運輸毒品返國應知之甚詳。
        雖被告丁○○於原審審理時證稱：跟丙○○說找他去越
        南玩；沒有說得很明白說他們要帶什麼東西回來；丙○○之前欠多少錢，實際金額我忘記了，大概七、八萬元
        ；丙○○去越南的機票錢是他自己出的，不是我代出的
        ，也是他自己去買的云云，惟嗣又改稱在越南的時候有
        跟丙○○提過他們兩人要運Ｋ他命；俊哥要我找一個人
        一起去越南，而我與丙○○、甲○○、乙○○一起去越
        南，我可以提早回來，丙○○負責陪甲○○、乙○○一
        起回來；之前雖陳述給丙○○三萬元由他購買機票，但
        實際的數額距離現在太久記不起來等語，與前開所述不
        同，所為有利於被告丙○○之證述已難採信，而應以其
        於前揭檢察官訊問時較為可採。
        被告丁○○於原審補充訊問時，復結證稱：「（問）有
        無跟丙○○說陪那兩個人回臺有錢可以拿？（答）有。
        （問）何時、何地說的？（答）在越南說的，去沒幾天
        就說了，是在看到咖啡盒之前就跟丙○○講。（問）你
        跟丙○○說他可以拿到多少錢？（答）實際金額我不記
        得，但是我跟他說他欠我的金額我就不跟他要了。（問
        ）是否因為這樣，所以你回臺後俊哥給你的錢你就沒有
        再給丙○○了抵銷他欠你的錢？（答）是等語（以上參
        見原審九十五年度重訴字第一○一號卷第六頁至第十四
        頁），惟被告丁○○於出國前既交付被告丙○○三萬元
        購買其自己之機票，且四人一同出國至越南，當係於出
        之前已達成共同運輸毒品之合意甚明，否認被告丁○○
        又焉需無故負擔被告丙○○之機票費用乎？且被告丁○○自緝獲後迄至於原審審理為證人時止，皆供陳伊前往
        越南前已告知被告丙○○擔任押運者之工作並約定有報
        酬，至原審為證人時，始改稱至越南後才告知被告丙○○押運之物品為愷他命毒品、而於最後審判期日之訊問
        被告程序，更改稱以伊至越南後才要求被告丙○○擔任
        押運者工作，被告丙○○並沒有明確的承諾是否願意擔
        任該工作云云，所證亦無法為有利於被告丙○○之認定
        。足認被告丙○○在臺灣時，即已同意被告丁○○願擔
        任押運毒品之工作，嗣再按被告丁○○之指示一同前往
        越南並陪同被告甲○○、案外人乙○○回國甚明。
    六、被告丙○○既明知所擔任者係押運毒品之工作，毋庸攜
        帶任何毒品，僅係陪同擔任運毒者回國，除運毒者較有
        可能因此遭查獲外，本身勿庸負擔因攜帶毒品遭查獲之
        風險，如此即可取得十五萬元之高額報酬，而中南半島
        地區係毒梟取得第一級毒品海洛因之重要來源地區，且
        而國內毒梟已能於國內自行配製愷他命毒品等情，亦為
        國內各媒體多所報導而為公眾週知事實，已如前所述，
        是被告丙○○自能預見渠所負責押運被告甲○○、訴外
        人乙○○運回國之毒品，有可能為價值昂貴於國內不易
        取得之毒品海洛因，而非價格較低在國內即可取得之Ｋ
        他命毒品；並清楚瞭解該工作之目的，係在監視受陪同
        之運毒者應會按照預定計畫將毒品攜帶回國，係屬被告
        丁○○受託運送毒品之運輸過程中之重要工作，當非僅
        止於單純陪同而已，此外，依上開被告甲○○於越南期
        間自被告丁○○、丙○○取得施用第一級毒品海洛因之
        事實，亦如前所述，足認被告丙○○曾自越南毒梟處取
        得第一級毒品海洛因，依此，則渠更可預見被告甲○○
        、訴外人乙○○攜帶運輸之毒品極有可能為第一級毒品
        海洛因，惟若確係毒品海各因亦不違反其本意甚明，是
        被告丙○○就渠所負責押運被告甲○○、訴外人乙○○
        攜帶運輸之毒品係第一級毒品海洛因等情，應具有不確
        定故意。
    七、按現行刑法關於正犯、從犯之區別，係以其主觀之犯意
        及客觀之犯行為標準，凡以自己犯罪之意思而參與犯罪
        ，無論其所參與者是否係犯罪構成要件之行為，皆為正
        犯，其以幫助他人犯罪之意思而參與犯罪，其所參與者
        ，苟係犯罪構成要件之行為，亦為正犯，必以幫助他人
        犯罪之意思而參與犯罪，其所參與者又為犯罪構成要件
        以外之行為，始為從犯。故共同實施犯罪行為之人，在
        合同意思範圍以內，各自分擔犯罪行為之一部，相互利
        用他人之行為，以達其犯罪之目的者，即應對於全部所
        發生之結果，共同負責。且共同正犯之意思聯絡，原不
        以數人間直接發生者為限，即有間接之聯絡者，亦包括
        在內。如甲分別邀約乙、丙犯罪，雖乙、丙間彼此並無
        直接之聯絡，亦無礙於其為共同正犯之成立（最高法院
        九十二年度台上字第五四○七號判決要旨參照）。是共
        同正犯在犯意聯絡範圍內，對全部結果負刑事責任，除
        有特別情形外（如刑法第三十一條第二項情形），各共
        同正犯應論處相同之罪名（最高法院七十九年度台上字
        第三九三二號判決要旨參照）。又共同正犯之意思聯絡
        ，不限於事前有所協議，其於行為當時，基於相互之認
        識，以共同犯罪之意思參與者，亦無礙於共同正犯之成
        立，且其表示之方法，不以明示通謀為必要，即相互間
        有默示之合致，亦無不可（最高法院九十二年度台上字
        第三七二四號判決要旨參照）；此外，刑法上之幫助犯
        ，固以幫助他人犯罪之意思而參與犯罪構成要件以外之
        行為而成立，惟所謂以幫助他人犯罪之意思而參與者，
        指其參與之原因，僅在助成他人犯罪之實現者而言，倘
        以合同之意思而參加犯罪，即係以自己犯罪之意思而參
        與，縱其所參與者為犯罪構成要件以外之行為，仍屬共
        同正犯，又所謂參與犯罪構成要件以外之行為者，指其
        所參與者非直接構成某種犯罪事實之內容，而僅係助成
        其犯罪事實實現之行為而言，苟已參與構成某種犯罪事
        實之一部，即屬分擔實施犯罪之行為，雖僅以幫助他人
        犯罪之意思而參與，亦仍屬共同正犯（最高法院二十七
        年上字第一三三三號判例參照）。
        本案被告丁○○與「俊哥」間，係有由被告丁○○負責
        安排交通、連絡取貨、尋找押運者人選、接機取貨之合
        意；被告甲○○與「俊哥」間，係有由被告甲○○負責
        攜帶運輸自越南取得毒品之合意；被告丙○○與被告丁○○間，係有由渠擔任監被告甲○○、訴外人乙○○攜
        帶毒品自越南回國之押運工作之合意；此外，被告三人
        均知悉其等一同前往越南之目的，係在取得越南毒梟交
        付之毒品後，將取得毒品分交由被告甲○○、訴外人乙○○攜帶回國，且被告三人就本案運輸之毒品為第一級
        毒品海洛因等情，均有不確定之故意，依上開說明，被
        告三人就本案運輸毒品之犯罪事實，係透過「俊哥」、
        被告丁○○為間接聯絡後，被告三人就上開之犯罪事實
        ，因此達成合同意思，而有共同之犯意聯絡，並各自從
        事彼此所知悉之各人應分擔之行為，被告三人就本案運
        輸第一級毒品之犯行，構成共同正犯。被告丙○○之辯
        護人雖以丙○○僅係從旁予以幫助置辯，惟以，被告丙○○擔任之押運者工作，該工作目的係在監視運毒者完
        成運毒工作，而屬被告丁○○受託運送毒品之運輸過程
        中之重要工作，本案被告丁○○、丙○○、甲○○、訴
        外人乙○○四人，僅被告丁○○、丙○○二人於前往越
        南前即已熟識等情，為被告三人坦承在卷，是本案雖係
        由被告甲○○、訴外人乙○○二人擔任實際運毒工作，
        惟運輸毒品係屬高暴利、高風險之非法行為，而被告甲○○與「俊哥」並非熟識，且其所攜帶運送者為高純度
        價值不菲之海洛因毒品，依一般常情，「俊哥」自有相
        當理由可擔憂其是否會私吞毒品而逃逸，是依被告丁○○之供述內容以觀，堪認「俊哥」係計畫分由被告丁○○擔任連絡、接貨、並找尋押運者之工作，另再自行尋
        覓被告丁○○、丙○○皆不熟識之被告甲○○及被告三
        人皆不熟識之案外人乙○○擔任運毒者之工作，藉由其
        等間互不熟識而相互牽制之心理壓力，以完成運輸毒品
        之目的，是被告丙○○於本案所為之「陪同」行為，並
        非辯護人所辯之僅在於給予運毒者單純精神上之助力而
        已，而係為確保運毒者依預定計畫將毒品帶回臺灣，是
        被告丙○○自屬本案運輸第一級毒品犯行之共同正犯無
        訛。
    八、末按，確定故意與不確定故意之態樣並不盡相同，而共
        同正犯間既有犯意聯絡，則其故意之態樣自應相同，不
        可能分別基於確定故意與不確定故意犯罪（最高法院九
        十年度台上字第六四六七號判決要旨參照）。查依上開
        事證，本案「俊哥」應係自始明知本案運輸之毒品係為
        第一級毒品海洛因，故屬確定故意，是「俊哥」自無從
        與被告三人之屬不確定故意構成共同正犯，而係以利用
        不確定故意之被告三人之行為，以達成運輸第一級毒品
        海洛因之犯行，獨自構成運輸第一級毒品海洛因之直接
        故意正犯，附此敘明。
    九、綜上所述，被告三人就渠等運輸之毒品為第一級毒品海
        洛因之事實，係構成共同正犯，前開所辯，無非事後諉
        卸之詞，不足採信，本件事證明確，被告犯行，均洵堪
        認定。
丙、適用法律：
  一、按運輸毒品或運送走私物品罪之成立，並非以所運輸之毒
      品或運送之走私物品已運扺目的地為完成犯罪之要件；是
      以，區別各該罪既遂、未遂之依據，應以已否起運離開現
      場為準，如已起運離開現場，其構成要件之輸送行為即已
      完成，不以達到目的地為既遂之條件（九十五年度台上字
      第九九○號判決要旨參照）。本件越南毒梟交付被告三人
      之毒品，係由被告甲○○、丙○○、訴外人乙○○於九十
      五年七月三日，帶離其等收受之越南胡志明市凱撒飯店，
      是其等輸送行為已於當日既遂。復以，九十四年二月二日
      修正公布刑法係於九十五年七月一日施行，本案被告三人
      之運輸既遂行為，既係於九十四年二月二日修正公布刑法
      施行後，自應適用施行後刑法規定，本案自毋庸為新舊法
      比較適用；次按海洛因係毒品危害防制條例第二條第二項
      第一款規定之第一級毒品，且係行政院依懲治走私條例第
      二條第四項公告之「管制物品及其數額」甲項第四款所列
      之管制進出口物品，均合先敘明。
  二、核被告甲○○、丁○○、丙○○三人所為，均係犯毒品危
      害防制條例第四條第一項之運輸第一級毒品海洛因罪以及
      懲治走私條例第二條第一項之私運管制物品進口罪。
  三、吸收犯：渠等持有第一級毒品海洛因之低度行為，為運輸
      之高度行為所吸收，不另論罪。
  四、共同正犯：被告三人及案外人吳俊明，就上開犯行具有犯
      意之聯絡及行為之分擔，均為共同正犯。
  五、想像競合犯：又被告三人以同一運輸第一級毒品海洛因之
      行為觸犯上述二項罪名，為想像競合犯，依刑法第五十五
      條之規定，應從一重之運輸第一級毒品海洛因罪處斷。
  六、累犯：查被告甲○○於民國八十九年間，因違反毒品危害
      防制條例案件，經臺灣臺南地方法院判處有期徒刑六月，
      如易科罰金以三百元即新臺幣九百元折算一日確定，於九
      十一年十一月三十日執行完畢，此有臺灣桃園地方法院檢
      察署刑案資料查註紀錄表及本院被告全國前案紀錄表在卷
      可稽，其於五年以內再犯本件有期徒刑以上刑之罪，為累
      犯，依刑法第四十七之規定應加重其刑。惟因毒品危害防
      制條例第四條第一項之罪，其法定刑為死刑或無期徒刑，
      依刑法第六十四條第一項、第六十五條第一項之死刑、無
      期徒刑不得加重之規定，並不得加重。
  七、刑法第五十九條：按犯罪之情狀顯可憫恕，認科以最低度
      刑仍嫌過重者，得酌量減輕其刑，刑法第五十九條定有明
      文。考其立法理由：科刑時原即應依第五十七條規定審酌
      一切情狀，尤應注意該條各款所列事項，以為量刑標準，
      本條所謂「犯罪之情狀可憫恕」，自係指裁判者審酌第五
      十七條各款所列事項以及其他一切與犯罪有關之情狀之結
      果，認其犯罪足堪憫恕者而言，即必於審酌一切之犯罪情
      狀，在客觀上顯然足以引起一般同情，認為縱予宣告法定
      最低刑度猶嫌過重者，始有其適用（參見最高法院三十八
      年臺上字第十六號、四十五年臺上字第一一六五號、五十
      一年臺上字第八九九號判例)。
      被告甲○○就本件其運輸第一級毒品海洛因之犯行，僅屬
      俗稱「交通」之次要角色，尚非居於幕後策劃之主要人員
      ，而其係因經濟狀況窘困，致犯本案犯行，犯後坦承犯行
      ，表示悔悟，且供出並指認共犯丁○○、丙○○、乙○○
      、「俊哥」等人，檢察官起訴書亦認被告甲○○有情堪憫
      恕之情，聲請本院依刑法五十九條規定減輕其刑；被告丁○○於本件係擔任安排交通、連絡取貨、尋找押運者人選
      、被告丙○○於本案係擔任押運者之角色，皆非屬類如被
      告甲○○擔任屬最底層行為，而檢察官起訴書並以被告丁○○雖有坦承犯行、指認其他共犯、態度尚佳，惟因已將
      訴外人乙○○帶回毒品交付「俊哥」造成毒品流入市面，
      並因此取得代價，而請求判處無期徒刑，另以被告丙○○
      與被告丁○○共同完成運輸毒品行為，並因此取得債務免
      除之利益，且犯後否認犯行、態度不佳，亦請求判處無期
      徒刑；惟以，被告丁○○、丙○○固有檢察官所指之非行
      ，且伊等擔任之工作，復為高報酬、低風險之監控者角色
      ，而本案由訴外人乙○○攜回之毒品固已流入市面，而有
      遭不法人士持用以販賣或控制他人之虞，本應對二人量處
      重刑，然以，被告二人皆查無前科，且均正值青年時期，
      又二人於本件亦非屬最終幕後策劃主導指使者，且因而獲
      得暴利之人，僅因貪圖一時利益而為本件犯行，另斟酌伊
      等主觀上係屬不確定故意，其惡性程度較低，又檢察官亦
      未針對原審適用刑法第五十九條減輕其刑，提起上訴；而
      渠等所犯罪名法定本刑為死刑或無期徒刑，與其犯罪情節
      相較，實屬情輕法重，本院審酌再三，認被告三人犯罪均
      足堪憫恕，在客觀上顯然足以引起一般同情，認為縱予宣
      告法定最低刑度猶嫌過重，而予以適用刑法第五十九條酌
      量減輕其刑。
丁、科刑審酌：
  一、依刑法第五十七條，審酌被告三人下列事項：
    １、犯罪動機、目的均係因為牟取不法利益。
    ２、犯罪時未受到任何刺激。
    ３、犯罪手段平和。
    ４、犯罪行為人丙○○無業；家庭經濟狀況勉持，生活狀況
        尚正常；犯罪行為人丁○○職業為商人；家庭經濟狀況
        小康，生活狀況正常；犯罪行為人甲○○職業為商人；
        家庭經濟狀況小康，生活狀況正常。
    ５、犯罪行為人丁○○、丙○○無前科紀錄，品行良好；犯
        罪行為人甲○○前有妨害兵役罪、違反毒品危害防制條
        例各一次之前科紀錄，品行尚可。
    ６、犯罪行為人丙○○學歷為國中畢業；丁○○學歷為龍潭
        農工補校畢業；甲○○學歷為高中畢業，智識程度均不
        高。
    ７、目前查無實際被害人。
    ８、犯罪行為人違反義務之程度嚴重。
    ９、犯罪所產生危險或損害嚴重。
    １０、被告甲○○、丁○○犯罪後坦承部分犯行，態度中等
          ；被告吉隆則不知悔改，飾詞否認犯罪，態度不佳。
  二、科刑審酌情形：
    １、本件被告所犯毒品危害防制條例第四條第一項之罪名，
        其法定本刑為死刑或無期徒刑，處無期徒刑者，得併科
        新臺幣一千萬元以下罰金。檢察官起訴請求本院判處被
        告甲○○有期徒刑十四年、被告丁○○、丙○○無期徒
        刑，惟按無期徒刑減輕者，為二十年以下十五年以上有
        期徒刑，刑法第六十五條第二項定有明文，是檢察官就
        被告甲○○部分所為求刑，容有誤解（應係誤用九十四
        年二月二日修正公布前刑法規定），而被告丁○○、丙○○部分，已經本院依刑法第五十九條規定減輕其刑，
        自無從處以無期徒刑，而以有期徒刑十五年為基本刑度
        。
    ２、爰審酌被告甲○○、丁○○犯罪後態度中等，均應酌予
        加重有期徒刑八月；被告丙○○犯罪後態度不佳，應酌
        予加重有期徒刑一年。被告丁○○在本件居於主導之地
        位，惡性顯較嚴重，應再酌予加重有期徒刑二年；被告
        甲○○因本件得獲取二十萬元之利益，居次要地位，應
        再酌予加重有期徒刑一年；被告丙○○得因本件得獲得
        十五萬元之利益，居再次要地位，應再酌予加重有期徒
        刑八月；被告甲○○前有二次前科紀錄，復為累犯，應
        再酌予加重有期徒刑四月。
    ３、被告丁○○、丙○○均無前科紀錄，品行良好，生活狀
        況正常，智識程度不高，均酌予減輕有期徒刑三月；被
        告甲○○，生活狀況正常，智識程度不高，酌予減輕有
        期徒刑二月；被告甲○○復於犯後供出被告二人及案外
        人吳俊明等人，再酌予減輕有期徒刑六月。
    ４、綜上加減，被告丁○○應受有期徒刑十七年五月之宣告
        （按十五年加八月加二年減三月）；被告甲○○應受有
        期徒刑十六年四月之宣告（按十五年加八月加一年加四
        月減二月減六月）；被告丙○○應受有期徒刑十六年五
        月之宣告（按十五年加一年加八月減三月）。
  三、另檢察官以被告丙○○事後否認犯罪為由聲請依刑法第九
      十條第一項宣告強制工作，惟依卷內事證，尚查無渠有該
      條所指之有犯罪之習慣或因遊蕩或懶惰成習而犯罪之情形
      ，自難認此部分聲請為有理由，附此敘明。
  四、扣案由被告甲○○所運輸上開疑似第一級毒品海洛因七包
      ，經法務部調查局鑑定結果，均含有第一級毒品海洛因成
      分，共計淨重二千四百四十八點九七公克，空包裝總重二
      百四十二點五七公克，純度百分之七十八點四七，純質淨
      重一千九百二十一點七一公克，有法務部調查局九十五年
      七月二十七日調科壹字第○八○○一一五三五號鑑定書一
      紙在卷可憑，不問屬於犯人與否，均應依毒品危害防制條
      例第十八條第一項前段規定，併予宣告沒收並銷燬。而扣
      案包裝上開第一級毒品海洛因七塊之外包塑膠袋十八紙（
      包裝塑膠袋數量參見法務部調查局九十五年八月十五日調
      科貳字第○九五○○三六六八三○號鑑定通知書記載），
      既與第一級毒品海洛因分別秤其重量，有上開鑑定通知書
      一紙在卷可考，則與第一級毒品海洛因即無難以析離而無
      法個別宣告沒收之情事（最高法院九十二年度台上字第六
      九一一號刑事判決意旨可資參照），而該外包塑膠袋十八
      個具有防止本案查扣第一級毒品海洛因裸露、逸出及潮濕
      之功用，並便於攜帶及運輸，亦均係被告三人供本件犯罪
      所用之物，均應依毒品危害防制條例第十九條第一項規定
      ，併予宣告沒收。另按毒品危害防制條例第十九條第一項
      規定，犯販賣、運輸毒品罪者，其犯罪所得之財物，均沒
      收之，係採義務沒收主義，故其犯罪所得之對價，不問其
      中成本若干，利潤多少，均應全部諭知沒收，以貫徹政府
      查禁煙毒之決心，並符立法本旨（最高法院九十五年度台
      上字第三一三三號判決要旨參照）。查以，本案未扣案由
      被告丁○○交付乙○○帶回毒品後又自「俊哥」取得之運
      輸毒品代價二十萬元，係屬其等犯罪之所得，依上開規定
      ，自皆應予沒收。又按共同正犯，應對犯罪之全部事實負
      責，是就共同正犯所得財物應合併計算，全部追繳沒收，
      方為適法（司法院二○二四號解釋、最高法院六十四年台
      上字第二六一三號判例要旨參照）。本案被告三人於形式
      上雖係各由「俊哥」給付各自分擔工作之代價，惟被告三
      人既屬共同正犯，自應將其自「俊哥」處所得之代價，合
      併計算共同所得，併予全部追繳沒收，是本案被告三人所
      得財物共為二十萬元，爰依上開規定，於被告三人項下，
      均予宣告沒收，併諭知如全部或一部不能沒收時，以財產
      抵償之。
戊、原判決撤銷之理由：
  壹、原審對被告論罪科刑之判決，固非無見。惟查：原審就被
      告三人各如何量處如原審判決主文所示之刑，並未詳予說
      明，且被告三人就本件犯行參與之犯罪情節各有輕重不同
      ；另渠等就有關刑法五十七條之狀況亦均有不同，原審就
      被告丁○○與丙○○科處相同之刑度尚有未洽，就被告甲○○部分所科處之刑度亦稍有過重。另被告甲○○係累犯
      ，原審漏未引用刑法第四十七條；被告三人犯罪所得財物
      僅二十萬元，原審認定為三十五萬元，均有未洽。
  貳、被告三人均否認犯罪而提起本件上訴，固無理由，然原判
      決既有上揭不當之處，自應由本院予以撤銷改判如主文所
      示。
據上論斷，應依刑事訴訟法第三百六十九條第一項前段、第三百
六十八條、第三百六十四條、第二百九十九條第一項前段，毒品
危害防制條例第四條第一項、第十八條第一項前段、第十九條第
一項，懲治走私條例第二條第一項、第十一條，刑法第十一條、
第二十八條、第五十五條、第五十九條，判決如主文。
本案經檢察官李良忠到庭執行職務。
中    華    民    國    97    年     4    月    25    日
                  刑事第十八庭  審判長法  官  吳鴻章
                                      法  官  段景榕
                                      法  官  陳健順
以上正本證明與原本無異。
如不服本判決，應於收受送達後十日內向本院提出上訴書狀，其
未敘述上訴之理由者並得於提起上訴後十日內向本院補提理由書
（均須按他造當事人之人數附繕本）。
                                      書記官  朱家惠
中    華    民    國    97    年    4     月    25    日
附錄論罪法條：
毒品危害防制條例第4條第1項
製造、運輸、販賣第一級毒品者，處死刑或無期徒刑；處無期徒
刑者，得併科新臺幣 1 千萬元以下罰金。
製造、運輸、販賣第二級毒品者，處無期徒刑或 7 年以上有期徒
刑，得併科新臺幣 7 百萬元以下罰金。
製造、運輸、販賣第三級毒品者，處 5 年以上有期徒刑，得併科
新臺幣 5 百萬元以下罰金。
製造、運輸、販賣第四級毒品者，處 3 年以上 10 年以下有期徒
刑，得併科新臺幣 3 百萬元以下罰金。
製造、運輸、販賣專供製造或施用毒品之器具者，處 1 年以上 7
年以下有期徒刑，得併科新臺幣 1 百萬元以下罰金。
前五項之未遂犯罰之。
懲治走私條例第2條第1項
私運管制物品進口、出口逾公告數額者，處 7 年以下有期徒刑，
得併科新臺幣 3 百萬元以下罰金。
前項之未遂犯罰之。
第 1 項所稱管制物品及其數額，由行政院公告之。


司法院資訊處製作；財團法人民間司法改革基金會備份。
